【裁判字號】    94,訴,380
【裁判日期】    950509
【裁判案由】    損害賠償
【裁判全文】
臺灣嘉義地方法院民事判決               94年度訴字第380號
原      告  乙○○
                        145.
訴訟代理人  林國一律師
複代理人    甲○○
被      告  丙○○
上列當事人間損害賠償事件，於民國95年4月25日言詞辯論終結
，本院判決如下：
    主  文
被告應將坐落嘉義縣水上鄉○○段八六０地號（重測前為崎子頭
段三二０之二五地號）、地目建、面積八一平方公尺之土地及其
上同段五九八建號（重測前為嘉義縣水上鄉○○○段第一六０三
建號）建物（門牌號碼為嘉義縣水上鄉寬士村十三鄰崎子頭二八
之一四五號），於民國八十六年一月三十日以嘉義縣水上地政事
務所上地登一字第一八六二號收件，於民國八十六年一月三十一
日所為，以買賣為發生原因之所有權移轉登記予以塗銷。
訴訟費用由被告負擔。
    事實及理由
壹、原告起訴主張：被告為原告之前配偶，嗣因原告之父陳培春
    病重，被告幫忙照料，兩人始復合，並於民國85年1、2月間
    ，同居於被告之嘉義市湖內里湖子內905號住處內。詎被告
    明知坐落嘉義縣水上鄉○○段第860號土地（重測前為崎子
    頭段320之25地號）及其上同段第598號建物（門牌號碼為嘉
    義縣水上鄉寬士村崎子頭28之145號，重測前為崎子頭段第
    1603建號）（下稱系爭土地、建物）係原告所有，原告並未
    同意辦理過戶，其竟利用與原告同住之機會，取得原告之國
    民身分證、印鑑章及土地所有權狀等物，基於偽造私文書及
    使公務員登載不實之概括犯意，未經原告之同意，先於85年
    12月30日，持原告之印鑑章、國民身分證等資料，偽造原告
    名義之委任書、印鑑證明申請書，並持以向嘉義市西區戶政
    事務所申請核發原告之印鑑證明3份。被告領得原告之印鑑
    證明後，復於86年1月間，將上開原告之印鑑證明、國民身
    分證、土地、建物所有權狀、印鑑章等物，交予不知情之訴
    外人張金莖，並向張金莖謊稱已獲原告之同意辦理上開土地
    、建物所有權移轉，而由張金莖於86年1月30日代為辦理系
    爭土地、建物之所有權移轉登記。經嘉義縣水上鄉地政事務
    所以上地登一字1862號收件，並於同年月31日以買賣為原因
    ，將原告所有系爭不動產移轉登記為被告所有，將上揭不實
    土地所有權移轉事項登載於職務上所掌之土地登記簿公文書
    上，足生損害於地政機關對於土地登記事項之正確性及原告
    之利益。被告所涉偽造文書犯行，經本院刑事庭以93年度訴
    字第482號判處有期徒刑6月，如易科罰金，以銀元300元折
    算1日；緩刑3年。被告不服，提起上訴，經臺灣高等法院臺
    南分院以94年度上訴字第747號判決上訴駁回確定。為此，
    爰依民法第184條、第213條規定，聲明如主文第1項所示。
貳、被告則以：同意將系爭土地、建物回復為原告名義，但上開
    土地及建物之貸款150萬元為被告所繳納，才得以塗銷抵押
    權之設定，故原告應返還被告150萬元等語置辯，並聲明：
    原告之訴駁回。
參、本院之判斷：原告主張之事實，業據提出土地及建物登記謄
    本為證，且為被告所不爭執，應堪信為真實。又被告之偽造
    文書犯行，經本院刑事庭以93年度訴字第482號判處有期徒
    刑6月，如易科罰金，以銀元300元折算1日；緩刑3年。被告
    不服，提起上訴，經臺灣高等法院臺南分院以94年度上訴字
    第747號判決上訴駁回確定之情，亦經本院調閱上開案件刑
    事卷宗查明無訛，足證被告確有侵權行為之事實。從而，原
    告依侵權行為之法律關係，請求如主文第1項所示，為有理
    由，應予准許。至被告所辯有代原告繳納150萬元，方得以
    塗銷本件土地、建物之抵押權設定云云，縱其所述為真，亦
    非本件所得審酌，附此敘明。
肆、又本件待證事實已臻明瞭，兩造其餘攻擊防禦方法及舉證，
    對判決之結果已不生影響，爰不一一詳為審酌，併此敘明。
伍、訴訟費用裁判之依據：民事訴訟法第78條。
中    華    民    國    95    年    5     月    9     日
                  民事第二庭  法  官  張育彰
以上正本係照原本作成
如對本判決上訴須於判決送達後20日內向本院提出上訴狀
中    華    民    國    95    年    5     月    9     日
                              書記官  陳湘蓉


司法院資訊處製作；財團法人民間司法改革基金會備份。
